【裁判字號】    97,交聲,809
【裁判日期】    971014
【裁判案由】    聲明異議
【裁判全文】
臺灣臺南地方法院交通事件裁定        97年度交聲字第809號
處分機關    交通部公路總局嘉義區監理所臺南監理站
異議人即    乙○○
受處分人
上列受處分人因違反道路交通管理處罰條例案件，對於交通部公
路總局嘉義區監理所臺南監理站民國九十七年七月十六日所為之
裁決處分（處分案號：嘉監南字第裁７４－ＫＡＥ０４１５１８
號）聲明異議，本院裁定如下：
    主  文
原處分撤銷。
乙○○不罰。
    理  由
一、原處分意旨略以：受處分人即異議人乙○○（下稱異議人）
    於民國九十六年十月五日九時十五分許，駕駛車牌號碼Ｂ５
    ─９９２０號自用小客車（下稱Ｂ５─９９２０號車），行
    經台１線與台７８線有燈光號誌管制之交岔路口（下稱本件
    交岔路口）時，有闖紅燈之違規行為，經雲林縣警察局斗南
    分局大埤分駐所警員攔停，並於同日開立雲警交字第ＫＡＥ
    ０４１５１８號舉發違反道路交通管理事件通知單（下稱本
    件舉發通知單）當場舉發，並經原處分機關即交通部公路總
    局嘉義區監理所臺南監理站（下稱原處分機關）以前述違規
    事實明確，依道路交通管理處罰條例第五十三條第一項、第
    六十三條第一項第三款規定，於九十七年七月十六日以嘉監
    南字第裁７４－ＫＡＥ０４１５１８號裁決書裁處異議人罰
    鍰新臺幣（下同）五千四百元，並記違規點數三點（下稱原
    處分）。
二、聲明異議意旨略以：異議人於上開違規發生當日，係在大陸
    工作而不在台灣，且未曾駕駛過Ｂ５─９９２０號車，亦未
    曾簽收本件舉發通知單，上開違規之駕駛人並非異議人，原
    處分容有不當，為此提起本件異議。
三、按執行交通勤務警察依法律規定製單舉發違反道路交通管理
    處罰條例所列之違規事實，並由公路主管機關加以處罰，係
    行政機關執行公權力措施而對外直接發生法律效果之單方行
    政行為，本質上為行政處分，受處分人不服公路主管機關所
    為之處罰，依道路交通管理處罰條例第八十七條規定向管轄
    地方法院聲明異議，自屬行政救濟程序。關於行政救濟程序
    舉證責任之分配，早期雖曾採行「行政處分公定力理論」，
    即主張依據法令所為之行政處分係屬違法之人，應對其根據
    事實負舉證責任，但此係立於行政權對私人具有優越性之前
    提，已為今日學說及實務所不採，今日學說及實務基於行政
    訴訟上當事人之法的對等性觀念，認為行政救濟程序之舉證
    責任分配，應採民事訴訟上舉證責任分配原則而加以修正後
    ，準用於行政救濟程序，行政訴訟法第一百三十六條明文規
    定準用民事訴訟法第二百七十七條舉證責任分配之原則，即
    明白揭櫫此意旨。故交通違規行政爭訟之舉證責任，固非如
    刑事案件，必須超越任何合理懷疑，始可為有罪判決之嚴格
    程度，然仍應與民事訴訟之舉證責任原理相類似，亦即基本
    上公路主管機關對於人民進行處罰，必須先就違規事實之存
    在，盡其舉證之責任，倘不能證明存有違規事實，其處罰即
    不能認為合法。
四、雲林縣警察局斗南分局大埤分駐所警員警員固以異議人於上
    揭時地，駕駛Ｂ５─９９２０號車闖紅燈之違規行為為由，
    開立本件舉發通知單當場舉發，且當場收受該舉發通知單之
    駕駛人，係於該舉發通知單上收受通知聯者簽章欄內，簽寫
    「乙○○」之簽名，嗣並經原處分機關認為上開違規事實明
    確，依道路交通管理處罰條例第五十三條第一項、第六十三
    條第一項第三款規定，以原處分裁處異議人罰鍰五千四百元
    ，並記違規點數三點，有本件舉發通知單及原處分各一份可
    稽，然查：
  (一)異議人於九十六年八月二十一日自臺灣出境，嗣於九十六年
    十一月十日再行入境，有法務部入出境資訊連結作業可稽，
    可見本件舉發通知單所指九十六年十月五日之違規當日，異
    議人係自台灣出境在外，而非在台灣本島境內。
  (二)又經將本件舉發通知單上「乙○○」之簽名，與異議人提出
    之我國護照上之異議人簽名筆跡相互觀察比對，本件舉發通
    知單上「謝基富」簽名之字體大小、筆順及勾勒手法，均與
    前開異議人之護照上所見之之簽名明顯不同，難認出於同一
    人所為之筆跡。
  (三)再者Ｂ５─９９２０號車之車主甲○○證稱：我於九十五年
    七月間，應陳姓而全名不詳之友人要求，用我之名義以分期
    付款方式購得Ｂ５─９９２０號車後，即交由陳姓友人駕駛
    ，我從未見過異議人等語，此外未見有何足認異議人曾有掌
    管或取得Ｂ５─９９２０號車之證據資料，已難認異議人曾
    有駕駛該車之跡象。
  (三)從而，異議人在本件舉發通知單所指之違規日，係已自台灣
    出境在外，而非在台灣本島境內，且本件舉發通知單上異議
    人姓名之簽名，與異議人本人之簽名筆跡並不相同，已難認
    為出自異議人所為，復無任何足認異議人曾有掌管或取得Ｂ
    ５─９９２０號車之證據資料，此外亦未見有何採證相片或
    其他更為具體而足以認定上開違規人即為異議人之佐證存在
    ，是依本件相關事證，尚無法確認異議人即為本件舉發通知
    單所指之違規駕駛人，原處分機關以原處分對異議人進行裁
    罰，容有未洽，本件異議為有理由，應由本院撤銷本件裁決
    處分，另為諭知異議人不罰，以資適法。
五、據上論斷，應依道路交通案件處理辦法第20條前段，裁定如
    主文。
中    華    民    國    97    年    10    月    14    日
                     交通法庭  法  官  陳威龍
以上正本證明與原本無異。
如不服本裁定，應於收受送達後5日內向本院提出抗告狀。（應
附繕本）
                               書記官  吳昕韋
中    華    民    國    97    年    10    月    15    日


司法院資訊處製作；財團法人民間司法改革基金會備份。
